【裁判字號】    94,建,1
【裁判日期】    951025
【裁判案由】    損害賠償
【裁判全文】
臺灣高雄地方法院民事判決                 94年度建字第1號
原      告  竟賀綠化工程實業有限公司
法定代理人  丙○○
訴訟代理人  許哲嘉律師
複  代理人  歐陽志宏律師
被      告  綠源花卉園藝有限公司
法定代理人  甲○○
訴訟代理人  乙○○
上列當事人間請求損害賠償事件，本院於民國95年10月11日言詞
辯論終結，判決如下：
    主      文
被告應給付原告新臺幣貳拾柒萬玖仟零參拾貳元，及自民國九十
四年一月十一日起至清償日止，按年息百分之五計算之利息。
訴訟費用由被告負擔四分之一，餘由原告負擔。
本判決得假執行；但被告如以新臺幣貳拾柒萬玖仟零參拾貳元為
原告預供擔保後，得免為假執行。
原告其餘假執行之聲請駁回。
    事實及理由
一、按訴狀送達後，原告不得將原訴變更或追加他訴，但擴張或
    減縮應受判決事項之聲明者，不在此限，民事訴訟法第255
    條第1 項第3 款定有明文。本件原告起訴時，聲明被告應給
    付原告新臺幣（下同）1,222,073 元，及自起訴狀繕本送達
    翌日即民國94年1 月11日起至清償日止，按年息5%計算之利
    息。嗣原告於本院審理中，就上開聲明減縮為被告應給付原
    告1,118,171 元及其法定遲延利息，核屬減縮應受判決事項
    之聲明，則揆諸前揭規定，自屬合法。
二、原告起訴主張：兩造於93年5 月6 日簽訂「承攬契約」（下
    稱系爭契約），約定被告承攬原告之「大甲溪水與綠文化生
    態廊道工程」（下稱系爭工程）之植栽種植及養護，合約總
    價90萬元（未稅，含保固期間所有植栽之重購及種植費用）
    ，預定93年6 月5 日完工，嗣經兩造協議展延至93年7 月3
    日完工。原告自簽約後，已陸續將系爭工程所需植栽交付被
    告，惟被告迄93年7 月14日始報完工，未如期完成系爭工程
    ，已屬違約。又原告於93年7 月20日與上包即訴外人欽成營
    造股份有限公司（下稱欽成公司）人員前往驗收系爭工程時
    ，發現部分植栽因養護不善而枯死，現場亦未進行清理工作
    ，經原告於同年月20日及21日發函通知被告更換植栽並清理
    現場，惟被告置之不理，原告遂於同年月24日自行購買植栽
    進場更換，共支付植栽費用409,646 元。原告於93年9 月5
    日再度前往現場查驗，復發現部分植栽因欠缺養護而枯死，
    原告發函通知被告將逕行更換植栽後，於同年月15日進場更
    換植栽，共支付植栽費用362,525 元。嗣欽成公司於同年月
    16日通知原告有部分植栽未依約種植，原告再於同年月19日
    購買植栽補植，共支付植栽費用196,000 元。另因被告未依
    約完成系爭工程及養護工作，致原告自行雇工換植、補植及
    養護，支出工資共15萬元，故原告總計支出1,118,171 元而
    受有損害，爰依系爭契約第18條之約定，求為判決：(一)被告
    應給付原告1,118,171 元，及自94年1 月11日起至清償日止
    ，按年息5%計算之利息；(二)願供擔保，請准宣告假執行。
三、被告則以：系爭工程原本已於93年7 月3 日依約完工，惟因
    同年月2 日遭逢敏督利颱風（即七二水災），導致土壤流失
    、植栽枯死，經被告重新栽種後，已於同年月10日完工。因
    系爭契約約定原告有提供植栽之義務，且敏督利颱風發生於
    施工期間，自應由原告負擔補植、養護植栽及清理現場之費
    用，惟屢經被告聯絡原告協商處理，原告均未予置理，故被
    告自同年月10日起即未再進場施作。又原告請求之植栽單價
    過高，有違市場行情，且原告亦未證明其支付購買植栽之確
    切金額等語置辯，求為判決：(一)原告之訴駁回；(二)願供擔保
    ，請准宣告免為假執行。
四、兩造不爭執之事項：
  (一)兩造於93年5 月6 日簽訂系爭契約，約定被告承攬原告之系
    爭工程之植栽種植及養護，合約總價90萬元（未稅，含保固
    期間所有植栽之重購及種植費用），預定93年6 月5 日完工
    ，嗣經兩造協議展延至93年7 月3 日完工。
  (二)原告自93年6 月26日起至同年7 月8 日止，已陸續將系爭工
    程所需植栽交付被告，惟被告迄93年7 月14日始報完工。
  (三)原告於93年7 月20日與欽成公司人員前往驗收系爭工程時，
    發現部分植栽因養護不善而枯死，現場亦未進行清理，經原
    告於同年月20日及21日發函通知被告進場清理並更換植栽，
    惟被告並未依旨辦理，原告遂於同年月24日自行購買植栽進
    場更換。
  (四)原告於93年9 月5 日再度前往現場查驗，復發現部分植栽因
    欠缺養護而枯死，原告再發函通知被告將逕行更換植栽，遂
    於同年月15日進場更換植栽。
  (五)欽成公司於93年9 月16日通知原告有部分植栽未依約種植，
    原告遂於同年9 月19日自行購買植栽進場補植。
五、本件經兩造協議簡化爭點為：(一)系爭工程之植栽因敏督利颱
    風導致土壤流失、植栽枯死，應由何造負擔危險？(二)原告得
    否請求被告給付購買、更換植栽所支出之費用及工資？如是
    ，原告得請求之金額若干？
六、系爭工程之植栽因敏督利颱風導致土壤流失、植栽枯死，應
    由何造負擔危險？
  (一)按稱承攬者，謂當事人約定，一方為他方完成一定之工作，
    他方俟工作完成，給付報酬之契約；工作毀損、滅失之危險
    ，於定作人受領前，由承攬人負擔，民法第490 條第1 項及
    第508 條第1 項前段分別定有明文。
  (二)經查，系爭契約性質上屬於承攬契約一節，為被告所自認（
    見本院卷第66頁），且系爭契約上記載：「承攬契約」、「
    業主：竟賀綠化工程實業有限公司」、「承包商：綠源花卉
    園藝有限公司」等語，此有系爭契約1 份在卷可稽（見彰化
    地院卷第12至17頁），亦徵兩造係以成立承攬契約之意思簽
    訂系爭契約。參以本件係由原告供給系爭工程所需之植栽，
    俟被告種植養護完成後，原告應給付被告工作報酬等情，如
    此足認系爭契約乃被告為原告完成一定之工作，原告俟工作
    完成後給付報酬之契約，自屬承攬契約。
  (三)次查，兩造於93年5 月6 日簽訂系爭契約，預定同年6 月5
    日完工，嗣經兩造協議展延至93年7 月3 日完工，惟因同年
    月2 日遭逢敏督利颱風，導致土壤流失、植栽枯死，故被告
    重新補植後，迄同年月14日始報完工等情，為被告所不爭執
    （見本院卷第103 、104 、169 頁），復有系爭契約及系爭
    工程施工過程紀錄各1 份存卷可查（見彰化地院卷第12至17
    頁、本院卷第33頁），則揆諸前揭規定，系爭工程既係於原
    告驗收受領前之施工期間，因不可歸責於兩造事由之敏督利
    颱風致生毀損、滅失，自應由被告負擔其損失，亦即被告應
    負重新購買植栽並種植、養護之義務。被告辯稱原告依約有
    提供植栽之義務而應負擔其損失等語，不足採取。
  (四)被告固辯稱其僅為系爭工程之第3 包廠商，應不受原告之拘
    束，且原告有指派現場監工，故被告無須通知原告驗收或受
    領系爭工程等語，惟系爭工程應經原告驗收，被告並有保固
    1 年之責，且原告指派監工之職權為監督實際施工等情，為
    系爭契約第7 條、第8 條所明定，則兩造自應受其拘束，亦
    即被告有於施工完成後通知原告驗收或受領系爭工程之義務
    ，並開始保固責任，至原告指派之監工僅負責監督施工，並
    無驗收或受領系爭工程之權。況且系爭工程係於93年7 月14
    日始報完工，則原告顯不可能於遭遇敏督利颱風前受領系爭
    工程。是以，被告上開所辯，自非可採。
  (五)從而，原告主張被告應負擔敏督利颱風所致之損失等語，自
    屬有據。被告辯稱應由原告負擔損失等語，不足採取。
七、原告得否請求被告給付購買、更換植栽所支出之費用及工資
    ？如是，原告得請求之金額若干？
  (一)按當事人主張有利於己之事實者，就其事實有舉證之責任；
    私文書應由舉證人證其真正，民事訴訟法第277 條前段及第
    357 條前段分別定有明文。又當事人提出之私文書必須真正
    而無瑕疵者，始有訴訟法之形式的證據力，此形式的證據力
    具備後，法院就其中之記載調查其是否與系爭事項有關，始
    有實質的證據力之可言，最高法院亦著有41年臺上字第971
    號判例可資參照。本件原告主張因被告無故停工，致原告受
    有支出購買植栽及雇工補植等費用之損害，並提出訂購單、
    出貨單各3 紙、農民出售農產物收據25紙及93年1 月28日報
    價單1 紙為證，惟被告否認原告支出購買植栽之金額及前開
    單據為真正，則揆諸前揭規定，原告自應就其所受損害之金
    額及前開單據為真正等事實負舉證責任。
  (二)經查，被告如未進場施作造成原告之損失，應由被告全額賠
    償；系爭工程進行中，如因被告之過失造成工程瑕疵或停工
    時，原告得要求被告於期限內改善缺失或繼續履行合約，若
    被告未依原告要求於期限內改善缺失或繼續履行合約，原告
    得聘請第三人改善缺失或繼續履行合約，因此造成原告之損
    失，應由被告負賠償責任，此分別為系爭契約第15條第1 項
    及第18條所明定。據此足認兩造約定如因可歸責於被告之事
    由而停工時，原告得限期命被告繼續施工，如被告未依限繼
    續施工時，原告得聘請第三人施工後，向被告請求因此所生
    之損害。
  (三)次查，被告就系爭工程因敏督利颱風所致之損失，應負重新
    購買植栽並種植、養護之義務，業如前述，而被告於敏督利
    颱風過後，僅重新施工至93年7 月10日，即因與原告協商負
    擔颱風損失之費用未果，及被告公司財務狀況不佳而停工，
    嗣經原告於同年月20日及21日發函通知被告繼續施工，惟被
    告仍未進場施工，原告遂於同年月23日發函通知被告將逕行
    聘請第三人施工後，分別於同年月24日、同年9 月15日及同
    年月19日自行雇工進場施作等情，為被告所不爭執（見本院
    卷第30、106 、104 、169 、170 頁），並經證人即欽成公
    司指派之監工陳宏郡證述第1 次驗收時有植栽養護不善枯萎
    情形，嗣經原告更換，才於第2 次驗收通過等語綦詳（見本
    院卷第39至42頁），復有存證信函3 份及系爭工程施工過程
    紀錄1 份在卷可稽（見彰化地院卷第27至29頁），足徵原告
    已限期命被告繼續施工，乃被告未依旨履行系爭契約，則揆
    諸前揭約定，原告主張被告應賠償原告重新購買植栽及雇工
    之費用等情，堪予採取。
  (四)又查，原告於93年7 月24日因系爭工程增購金絲桃5,000 株
    及倒卵葉楠56株，每株單價分別為25元、76元，共支出129,
    032 元之事實，業據證人即泉園苗圃負責人丁○○證述綦詳
    （見本院卷第89頁），復有泉園苗圃銷貨單1 紙在卷可佐（
    見本院卷第101 頁）。另原告自行雇工換植、補植及養護系
    爭工程之植栽，支出工資共15萬元一節，為被告所不爭執（
    見本院卷第169 頁），並有其不爭執為真正之支出證明單2
    紙存卷可查（見彰化地院卷第47頁），則原告主張其支出此
    部分之金額共計279,032 元，應與事實相符，堪予採信。
  (五)原告固主張其因重新購買植栽而分別於93年7 月24日支出28
    0,614 元（計算式：409,646 －129,032 ＝280,614） 、同
    年月15日支出362,525 元及同年月19日支出196,000 元等語
    ，並提出農民出售農產物收據、訂購單、出貨單及報價單為
    證（見彰化地院卷第30至46頁、本院卷第129 頁）。惟查，
    原告提出之上開單據性質上均屬私文書，且被告否認其真正
    ，自應由原告負舉證之責，然經本院曉諭後，原告仍未能舉
    證證明上開農民出售農產物收據為真正，自不具形式上之證
    據力。至訂購單、出貨單及報價單部分，業據證人丁○○證
    稱前開單據均係其所開立，且原告曾增購植栽2 、3 次，單
    價係依原先價格計算等語（見本院卷第88、89頁），固徵該
    等單據均為真正而有形式上之證據力，惟訂購單及出貨單僅
    足以證明有訂貨及出貨之事實，報價單則為商家提報物品價
    格供消費者參考之書面資料，均不足以作為證明原告已支付
    貨款及其金額之依據。又依證人丁○○提出之農民出售農產
    物收據及銷貨單所載各種植栽之單價，其中金絲桃為25元至
    33元不等、地毯草為220 元、水楊梅為120 元至167 元不等
    ，顯與上開報價單記載單價分別為58元、350.16元及220 元
    不符（見本院卷第95至101 、129 頁），則證人丁○○證稱
    原告增購植栽之單價與原先訂購之價格相同等語，尚與事實
    不符，自難遽採。復參以原告為公司組織，如其有購買貨物
    而支出款項之交易事實，理應留存相關帳冊或報稅資料為憑
    ，乃被告一再否認原告支出前揭金額，且本院屢次命原告提
    出付款資料以資證明，惟迄本件言詞辯論終結時止，原告始
    終未能補正，則揆諸前揭規定，原告既無法證明其已支出上
    開金額，即不足以證明其已受有該等損害。是以，原告此部
    分之主張，尚難採信。
  (六)從而，原告請求被告給付279,032 元部分，應屬有據；逾此
    部分之金額，尚屬無據。
八、綜上，原告依系爭契約之法律關係，請求被告給付1,118,17
    1 元，及自94年1 月11日起至清償日止，按年息5%計算之利
    息，於請求被告給付279,032 元及其法定遲延利息之部分，
    為有理由，應予准許。逾此部分之請求，為無理由，應予駁
    回。
九、本件判決所命給付之金額，未逾50萬元，爰依民事訴訟法第
    389 條第1 項第5 款規定，依職權宣告假執行。至原告雖聲
    明就其勝訴部分願供擔保請准宣告假執行等語，惟原告得請
    求之金額既未逾50萬元，則其此部分之聲明，即無庸參酌，
    併予敘明。另被告陳明願供擔保請准宣告免為假執行，經核
    並無不合，爰酌定相當擔保金額准許之。至原告敗訴部分，
    其假執行之聲明即失所依附，自應併予駁回。
十、據上論結，本件原告之訴為一部有理由，一部無理由，依民
    事訴訟法第79條、第389 條第1 項第5 款、第392 條第2 項
    ，判決如主文。
中    華    民    國    95    年    10    月    25    日
                  民事第六庭  審判長法  官  謝靜雯
                                    法  官  高增泓
                                    法  官  鄭詠仁
正本係照原本作成。
如不服本判決，應於送達後20日內，向本院提出上訴狀並表明上
訴理由，如於本判決宣示後送達前提起上訴者，應於判決送達後
十日內補提上訴理由書（須附繕本）。
中    華    民    國    95    年    10    月    25    日
                                    書記官  王雪招


司法院資訊處製作；財團法人民間司法改革基金會備份。
